【裁判字號】    92,簡上,59
【裁判日期】    920829
【裁判案由】    違反電信法
【裁判全文】
臺灣基隆地方法院刑事判決                          九十二年度簡上字第五九號
    上  訴  人
    即  被  告  乙○○
右列被告因違反電信法案件，不服本院基隆簡易庭九十二年度基簡字第四七四號，中
華民國九十二年五月十九日第一審簡易判決（聲請案號：九十一年度偵字第四六六一
號、九十二年度偵字第七四四號）提起上訴，本院管轄之第二審合議庭判決如左：
    主  文
原判決撤銷。
乙○○連續幫助違反無線電頻率有關電波監理業務，由交通部統籌管理，非經核准，
不得使用之規定，擅自使用無線電頻率未干擾無線電波之合法使用，處拘役參拾日，
如易科罰金，以參佰元折算壹日。緩刑肆年。扣案之ＵＨＦ接收器壹台、激勵器壹台
、電源供應器台、發射機貳台均沒收。
    事  實
一、乙○○、姜鳴鶴（未經提起上訴）均明知無線電頻率及電台識別呼叫等有關電波
    業務，由交通部統籌管理，未經核准不得使用，竟均未經主管機關之核准，乙○
    ○基於概括之幫助犯意，(1)於民國九十一年一月一日，以每月以每月新台幣（下
    同）一萬元之代價，出租其所有基隆市○○區○○段一一一地號土地上之紅淡山
    象頭園及屋頂空間，供蔡基生（另案由台灣基隆地方法院檢察署檢察官通緝）設
    立台呼為「港都廣播電台」之非法地下電台，自九十一年八月間起，非法擅自使
    用ＦＭ九五點七兆赫頻率，播放音樂及商品廣告。(2)乙○○另於九十一年五月間
    ，以每月一萬元之代價，出租其上開地點，供張安來（另案由台灣基隆地方法院
    檢察署檢察官偵辦）設立台呼為「先鋒」之廣播電台，非法擅自使用ＦＭ九五點
    二兆赫頻率，播放音樂及推銷枕頭等生活用品。至九十一年八月間因張安來經營
    虧損，將上開承租權利及電台使用之器材讓渡予姜鳴鶴，乙○○遂與姜鳴鶴於九
    十一年八月十五日簽訂為期一年之租約，每月租金一萬元，由姜鳴鶴接手續行經
    營上開非法電台。嗣於九十一年十一月八日中午十二時許，為警在上址查獲，並
    扣得蔡基生所有供非法電台使用之發射機二台、激勵器一台、ＵＨＦ接收器一台
    、電源供應器三台；姜鳴鶴所有供非法電台使用之功率放大器一台、播放機一台
    、激勵器一台、電源供應器四台、ＭＤ片十九片。
二、案經交通部電信總局函送台灣基隆地方法院檢察署檢察官聲請簡易判決。
    理  由
一、訊據上訴人即被告乙○○坦承出租土地予蔡基生、張安來、姜嗚鶴等人，惟辯稱
    ：「不知承租人設立非法電台」云云。經查，蔡基生、張安來、姜嗚鶴等人在被
    告乙○○所有前揭土地上設置非法電台，擅自使用ＦＭ九五點二兆赫及九五點七
    兆赫頻率等情，業據張安來於偵查時供稱：「扣案物品是我轉讓予姜鳴鶴，我向
    乙○○租地時說放電線，月租一萬元，沒有說要做電台，後來由姜鳴鶴自己和乙
    ○○接洽」等語（九十一年度偵字第四六六一號案卷第五五頁）、姜鳴鶴於偵訊
    時坦承：「因為張安來欠我一些錢，後來就電台來抵債，因為申請合法的電台費
    用要一、二百萬元，為了生活才做地下電台（先鋒電台），是販賣健康枕及健康
    被，播放廣告」等語（同上偵卷第五五頁）及蔡基生於警訊時坦承：「向乙○○
    承租，因為沒有帶證件，由友人吳朝仁幫我和乙○○簽訂合約，一個月租金一萬
    元，港都電台的發射器材是九十一年八月底向一位張先生購入，港都電台是讓人
    ＣＡＬＬＩＮ唱歌及播放音樂讓人收聽」等語（九十二年度偵字第七四四號案卷
    第九頁）在卷，復有ＵＨＦ接收器、激勵器各一台、電源供應器三台、發射機二
    台、扣案可佐，堪可認定渠等前開所述為真實。再查，被告乙○○於九十二年十
    一月二十日警訊時坦承：「租賃契約內容大致為提供基隆市○○區○○段０一一
    一地號上出租賃設置發射器一座（含電）」等語（見同上偵卷第一八頁）、復於
    同年三月五日偵訊時坦承；「我租土地給他們二人用，說要設立天線，我以為是
    無線電計程車呼叫用，當時租地時，有說要合法的才租用，契約沒有明定，承租
    時他們說正在辦理中」等語（見同上偵卷第五三、五六頁），顯然被告乙○○明
    知承租人蔡基生、張安來等人租地係為架設天線使用，且知承租之際尚未取得任
    何合法之設置天線核准許可證明，是其辯稱全然不知情云云，全非可採。又據證
    人顏呈瑞即承辦本案之電信警察於偵查時證稱：「本案係電信總局來函表示有不
    法使用情形，員警根據北區電信監理站函說此處有非法廣播而查獲，現場象頭園
    旁之司令台處有一鐵皮屋，有架設天線，看得出來是供廣播使用，因為與一般天
    線、無線電計程車天線均不相同，波強、角度不一樣，從外觀上看得出來是電台
    廣播」等語（九十一年度偵字第四六六一號案卷第五四、五五頁），復有交通部
    電信總局北區電信監理站北站密字第０九一００００二四五─０號函、非法電台
    及電波干擾處理報告表、現場圖、ＦＭ九五點七兆赫頻率及ＦＭ九五點二兆赫頻
    率錄音頻率表、中華電信基隆營運處明細表、現場照片等資料在卷可參；又被告
    乙○○前曾於九十年一月十日向警方報案並提出告訴，指其所有上揭土地上遭先
    鋒、港都等地下電台竊占及架設發射天線等情，其後警方依其告訴及提出之照片
    等資料，查獲翁俊騰涉案，經甲○偵查後，對翁俊騰等人以竊占、違反電信法、
    水土保持法等罪提起公訴，復經台灣高等法院判處翁俊騰等人罪刑確定，有甲○
    九十年度偵字第四五八號卷宗影本、起訴書、台灣高等法院九十年度上訴字第四
    一一六號刑事判決可稽，顯然被告乙○○於九十年間舉發告訴時，即知先鋒、港
    都電台係屬違法之地下電台無訛，被告前開所辯，顯與事實不符，應無可採。本
    件被告犯行明確，應依法論科。
二、被告乙○○係基於幫助之犯意，提供地下電台設置發射台之場所，所為係實施構
    成要件以外之行為，應為幫助犯，核其所為，係違反電信法第四十八條第一項之
    規定，應依同法第五十八條第三項規定處罰。公訴意旨漏未斟酌此點，而認被告
    與姜鳴鶴間有犯意聯絡，行為分擔，為共同正犯，尚有未洽，附此說明。其所為
    多次幫助犯行，時間緊接，方法相同，所犯構成要件相同之罪名，顯係出於概括
    之犯意為之，依連續犯之規定論以一罪，並依刑法第五十六條之規定加重其刑。
    被告係幫助蔡基生、姜鳴鶴設立地下電台行為，為幫助犯，應依刑法第三十條第
    二項之規定，減輕其刑，並先加後減之。原審以被告罪證明確，援引電信法第五
    十八條第三項、第六十條，刑法第十一條前段、第二十八條、第五十六條、第四
    十一條第一項、第七十四條第一款、第二款，罰金罰鍰提高標準條例第二條，量
    處被告拘役五十日，並諭知易科罰金之折算標準，緩刑四年，固非無據，惟被告
    所為係屬幫助犯，已如前述，原審未及斟酌此點，容有未洽，上訴人雖以其並未
    犯罪云云提起上訴，指摘原審判決不當，本無理由，惟原審判決既未審酌上訴人
    應係成立幫助犯，自應由本院合議庭將原審判決予以撤銷改判。爰審酌被告生活
    狀況、品行、其犯罪之動機、目的係為圖不勞而獲、手段、犯罪所生之損害及犯
    罪後之態度，量處如主文所示之刑，並諭知易科罰金之折算標準，以示儆懲。又
    查被告前未曾受有期徒刑以上刑之宣告，有臺灣基隆地方法院檢察署前科資料個
    案查詢表附卷可稽，經此教訓，當知警惕而無再犯之虞，本院認所宣告之刑以暫
    不執行為適當，併諭知緩刑四年，以啟自新。扣案之ＵＨＦ接收器一台、激勵器
    一台、電源供應器三台、發射機二台，不論屬於何人所有，均應依電信法第六十
    條之規定沒收之。
據上論斷，應依刑事訴訟法第四百五十五條之一第一項、第三項、第三百六十九條第
一項前段、第四百五十條第一項、第三百六十四條、第二百九十九條第一項前段，電
信法第五十八條第三項、第六十條，刑法第十一條前段、第五十六條、第三十條第一
項、第二項、第四十一條第一項前段、第七十四條第一款，罰金罰鍰提高標準條例第
二條，判決如主文。本案經檢察官張長樹到庭執行職務。
中      華      民      國    九十二    年      八      月    二十九    日
                                  臺灣基隆地方法院刑事第三庭
                                      審判長法  官    林火炎
                                            法  官    王慧惠
                                            法  官    何怡穎
右正本證明與原本無異。
本件判決不得上訴。
                                            書記官    李繼業
中      華      民      國    九十二    年      九      月      三      日


司法院資訊處製作；財團法人民間司法改革基金會備份。
